【裁判字號】    96,訴,2052
【裁判日期】    970122
【裁判案由】    侵權行為損害賠償
【裁判全文】
臺灣板橋地方法院民事判決              96年度訴字第2052號
原      告  丁○○
            戊○○
共      同
訴訟代理人  林慈發律師
被      告  甲○○
訴訟代理人  丙○○○
上列當事人間請求侵權行為損害賠償事件，經本院刑事庭移送前
來（刑事案件案號：95年度訴字第2684號，附帶民事訴訟案號：
96年度附民字第316 號），本院於中華民國97年1 月8 日言詞辯
論終結，判決如下：
    主      文
被告應給付原告丁○○新臺幣壹拾陸萬伍仟伍佰肆拾元、原告戊○○新臺幣伍萬元，及均自民國九十六年六月六日起至清償日止
，按週年利率百分之五計算之利息。
原告其餘之訴駁回。
訴訟費用由被告負擔四分之一，餘由原告負擔。
本判決第一項於原告依序以新臺幣陸萬元、貳萬元為被告供擔保
後，得假執行；但被告如依序以新臺幣壹拾陸萬伍仟伍佰肆拾元
、伍萬元為原告丁○○、戊○○預供擔保，或將請求標的物提存
，得免為假執行。
原告其餘假執行之聲請駁回。
    事實及理由
一、本件被告未於最言詞辯論期日到場，核無民事訴訟法第386
    條所列各款情形，爰依原告之聲請，由其一造辯論而為判決
    。
二、原告主張：被告為原告丁○○之前妻乙○○之兄，於民國94
    年9 月20日凌晨1 時許，因乙○○電話告知其與丁○○爭吵
    ，竟攜帶其所有不具殺傷力之玩具手槍槍托1 支，前往丁○○在臺北縣板橋市○○街37號之衣之獨秀服飾店，以上開玩
    具手槍槍托毆打丁○○之頭部，致丁○○受有頭部外傷合併
    開放性顱骨骨折、多發性頭皮撕裂傷及腦震盪等傷害。嗣丁○○之父即原告戊○○接獲乙○○電話告知丁○○受傷之事
    ，隨即趕赴上開服飾店，被告見戊○○前來，於欲離去之際
    ，竟向戊○○恐嚇稱：「親家，這二、三天要給我爸媽一個
    交代，否則要讓你的店開不成」之加害財產之言語，恫嚇戊○○，致戊○○心生畏懼，而生危害於戊○○之安全，被告
    前揭傷害及恐嚇犯行，業據臺灣板橋地方法院檢察署檢察官
    提起公訴，並經鈞院以95年度訴字第2684號判決被告有罪在
    案。原告自得依民法第184 條第1 項前段、第193 條第1 項
    、第195 條第1 項之規定，請求被告賠償。原告丁○○因被
    告之侵權行為，受有醫療費用新臺幣（下同）18,020元、交
    通費15,000元、受傷期間3 個月無法工作損失21萬元、精神
    慰撫金30萬元，共計543,020 元。另戊○○因被告恐嚇行為
    ，亦心生畏懼，精神受到威脅折磨，爰請求精神慰撫金20萬
    元等語。併為聲明：(一)被告應分別給付原告丁○○、戊○○
    543,020 元、20萬元及均自96年6 月6 日起至清償日止，按
    年息5%計算之利息。(二)陳明願供擔保請准宣告假執行。
三、被告未於最後言詞辯論期日到場，惟依其前到場則抗辯：丁○○之醫藥費係由乙○○支付，丁○○受傷期間均係乙○○
    顧店，丁○○並無不能工作之損失，丁○○亦同意永遠不外
    遇，且丁○○表示如乙○○同意離婚，丁○○即不向被告求
    償，惟乙○○雖與丁○○離婚，丁○○仍提起本件訴訟等語
    ，資為抗辯。
四、原告主張被告於94年9 月20日上午1 時在臺北縣板橋市○○
    街37號之服飾店，以玩具手槍槍托毆打丁○○頭部，致丁○○受有頭部外傷合併開放性顱骨骨折、多發性頭皮撕裂傷及
    腦震盪等傷害，另被告復向戊○○恐嚇稱：「親家，這二、
    三天要給我爸媽一個交代，否則要讓你的店開不成」之加害
    財產之言語，恫嚇戊○○，致戊○○心生畏懼，而生危害於
    戊○○之安全之事實，業據原告提出診斷證明書影本1 件在
    卷足憑（見95年度偵字第8865號偵查卷，下稱偵查卷第17頁
    ），並經本院依職權向長庚醫院林口分院調閱丁○○之病歷
    資料附卷可按（見本院卷第37頁以下），且丁○○就被告恐
    嚇戊○○之侵權行為亦迭於警詢、偵查及刑事庭審理時陳述
    ：被告有稱要讓伊店開不成，核與戊○○主張被告向伊恐嚇
    稱要伊3 日內給一個交代，如果沒有店也不要想開等語，核
    均相符。而就上開話語，以一般人之理解力可知，口出此語
    之人有要以行動危害開設店舖之人之財產權之虞，足證被告
    確有恐嚇戊○○之侵權行為。至證人乙○○雖於偵查中證稱
    伊僅聽聞被告稱「親家，這2 、3 天要給我爸媽一個交代」
    等語，惟乙○○與被告為兄妹關係，且被告係為其抱不平致
    引發本件侵權行為，乙○○所言難免避重就輕迴護被告，尚
    難為有利被告之認定，被告確有傷害及恐嚇之侵權行為，應
    堪認定。
五、因故意或過失，不法侵害他人之權利者，負損害賠償責任；
    不法侵害他人之身體或健康者，對於被害人因此喪失或減少
    勞動能力或增加生活上之需要時，應負損害賠償責任；不法
    侵害他人之身體、健康，被害人雖非財產上之損害，亦得請
    求賠償相當之金額，民法第184 條第1 項前段、第193 條第
    1 項、第195 條第1 項分別定有明文，本件被告對原告丁○○、戊○○分別有傷害及恐嚇之侵權行為，原告自得依侵權
    行為之法律關係請求被告賠償其損害。茲就原告得請求之各
    項金額分述如下：
  (一)丁○○部分：
    1.醫藥費用18,020元：原告丁○○主張其因被告之侵權行為
      ，支出醫藥費用18,020元，業據原告提出醫藥費用單據7
      紙（見附民卷第4 頁以下），並為被告所不爭執，自堪採
      信為真實。且丁○○於96年6 月1 日支出診斷證明書費16
      0 元所申請之診斷證明書（見附民卷第4 頁），業經丁○○於本件訴訟中提出（見本院卷第24頁），該項診斷證明
      書費用160 元自屬必要之醫療費用。另被告雖抗辯醫藥費
      用均係乙○○支出，惟被告並未舉證證明乙○○確實支付
      丁○○之醫藥費用，尚難認被告抗辯為可採。
    2.交通費15,000元：丁○○主張其因被告之侵權行為致受有
      交通費15,000元之損害云云。惟未提出任何證據證明其確
      受有此部分之損害，故其主張被告應賠償交通費15,000元
      ，洵屬無據。
    3.受傷期間3 個月無法工作之損失21萬元：
      (1)丁○○主張其因被告之侵權行為致3 個月無法工作，以
        每月7 萬元之收入計算，共受有21萬元之損害等語。
      (2)經查丁○○因被告之侵權行為，於94年9 月20日至長庚
        醫院林口分院急診、住院就醫，診斷為開放性顱骨骨折
        ，經手術治療後，於9 月26日出院，依其病情評估，術
        後宜休養3 個月等情，業據本院依職權向長庚醫院林口
        分院查明屬實，有該院96年12月3 日（96）長庚院法字
        第1137號函在卷可稽（見本院卷第37頁），是原告丁○○確因被告之侵權行為致受3 個月無法工作之損害。
      (3)次查丁○○雖主張其每月收入約7 萬元等語，惟未舉證
        證明其收入，又衡諸原告提出之營利事業登記證影本所
        載，其資本額僅3 萬元（見本院卷第26頁），自難認丁○○已舉證證明其每月確有7 萬元之收入，且從事服飾
        買賣業務尚無固定收入，本院認丁○○僅得以勞工委員
        會公告侵權行為發生時之每月基本工資15,840元計算其
        不能工作之損失，故丁○○得請求被告賠償47,520元。
      (4)至被告抗辯丁○○受傷期間均由乙○○經營服飾店，丁○○未受有不能工作之損害云云，惟被告並未舉證證明
        乙○○於丁○○受傷期間確有為丁○○經營服飾店業務
        之事實，即令乙○○確有經營服飾店業務，被告仍未舉
        證證明乙○○將其經營服飾店業務所得均交付予丁○○
        ，自難為有利被告之認定。
    4.精神慰撫金：丁○○主張其因被告之侵權行為受有頭部外
      傷合併開放性顱骨骨折、多發性頭皮撕裂傷及腦震盪等傷
      害，其精神自屬痛苦不堪。本院審酌丁○○為高中畢業，
      目前從事成衣買賣業務，被告為高職畢業，職業為商（見
      偵查卷第10頁反面），暨兩造之身分、地位、被告侵害程
      度等一切情狀，認原告請求被告賠償非財產上損害賠償30
      萬元尚屬過高，應予核減為10萬元，始稱允適。
    5.基上，丁○○得請求賠償之金額共計165,540元。
  (二)戊○○部分：
    原告戊○○主張其因被告恐嚇之侵權行為，心生畏懼，精神
    受到威脅折磨，爰請求精神慰撫金20萬元等語。經查被告確
    有恐嚇戊○○之侵權行為，已如前述，戊○○精神自屬痛苦
    不堪。本院審酌林清係國小畢業，已經退休，被告為高職畢
    業，職業為商（見偵查卷第10頁反面），暨兩造之身分、地
    位、被告侵害程度等一切情狀，認原告請求被告賠償非財產
    上損害賠償20萬元尚屬過高，應予核減為5 萬元，始稱允適
    。
六、綜上所述，原告基於侵權行為法律關係，請求被告賠償丁○○165,540 元、戊○○5 萬元，及均自附帶民事訴訟起訴狀
    繕本送達翌日即96年6 月6 日起，至清償日止，按年息5%計
    算之利息，為有理由，應予准許；逾此部分之請求，為無理
    由，應予駁回。
七、原告陳明願供擔保，請准宣告假執行，經核原告勝訴部分，
    於法尚無不合，爰酌定相當之擔保金額准許之，並依職權宣
    告被告得預供擔保免為假執行。
五、結論：本件原告之訴為一部有理由，一部無理由，依民事訴
    訟法第385 條第1 項前段、第79條、第85第1 項、第390 條
    、第392 條第2 項，判決如主文。
中    華    民    國    97    年    1     月    22    日
                  民事第一庭    法  官  周舒雁
上列正本係照原本作成
如對本判決上訴，須於判決送達後20日內向本院提出上訴狀
中    華    民    國    97    年    1     月    22    日
                                書記官  張坤校


司法院資訊處製作；財團法人民間司法改革基金會備份。
